【裁判字號】    95,聲判,47
【裁判日期】    951229
【裁判案由】    聲請交付審判
【裁判全文】
臺灣高雄地方法院刑事裁定              95年度聲判字第47號
聲  請  人  己○○
            戊○○
            丁○○
共同代理人  張標全  律師
被      告  丙○○
            乙○○
            甲○○
            庚○○
                    3樓
上列聲請人因告訴被告聲請交付審判案件，不服台灣高等法院高
雄分院檢察署檢察長駁回再議之處分（95年度上聲議字第530 號
），聲請交付審判，本院裁定如下：
    主  文
聲請駁回。
    理  由
一、按告訴人不服上級法院檢察署檢察長或檢察總長認再議為無
    理由而駁回之處分者，得於接受處分書後10日內委任律師提
    出理由狀，向該管第一審法院聲請交付審判。法院認為交付
    審判之聲請不合法或無理由者，應駁回之。刑事訴訟法第
    258 條之1 、第258 條之3 第2 項前段，分別定有明文。
二、本件聲請人以被告丙○○等4 人涉犯偽造文書罪，向臺灣高
    雄地方法院檢察署檢察官提出告訴，經該檢察署檢察官為不
    起訴處分（93年度偵字第4796號）後，聲請人不服，聲請再
    議，經台灣高等法院高雄分院檢察署檢察長命令發回續行偵
    查（94年度上聲議字第381 號），向臺灣高雄地方法院檢察
    署檢察官再為不起訴處分（94年度偵續字第103 號），經聲
    請人二度聲請再議，台灣高等法院高雄分院檢察署檢察長以
    再議為無理由而駁回再議（95年度上聲議字第530號）。
三、聲請交付審判意旨略以：（一）聲請人丁○○並未申領用以
    移轉不起訴處分書附表編號3 、4 兩筆土地之印鑑證明，卻
    被冒名申請使用（冒領），此部分與聲請人己○○、戊○○
    委託聲請人丁○○所申請用以移轉同上附表編號1 、2 、5
    之土地及編號6 之建物之印鑑證明係被冒用於辦理不動產移
    轉登記之情況不同，台灣高等法院高雄分院檢察署將聲請人
    之印鑑證明被「冒領」與「冒用」二事混為一談係屬不當；
    （二）台灣高等法院高雄分院檢察署判斷聲請人丁○○之筆
    跡真偽係違背證據法則；（三）依證人陳雄河有關聲請人之
    父陳萬吉將財產各分配三分之一與子女等情之證詞及共同被
    告庚○○有關其未曾交付印鑑證明等資料供陳萬吉辦理過戶
    之用等情之陳述、證人鍾兆廷有關代理系爭7 件不動產移轉
    登記流程之證詞，足見陳萬吉不可能移轉係爭7 件不動產所
    有權予被告。
四、本院查：
（一）用以移轉附表編號3 、4 兩筆土地之「丁○○」印鑑證明
      6紙（即編號434243、434244、434245、434246、434247
      、434248等6 紙），雖經聲請人丁○○否認為其所申請，
      然其申請書當事人欄「丁○○」之簽名，業經檢察官比對
      結果，認與聲請人丁○○自承代聲請人己○○申請印鑑證
      明之申請書上申請人欄「丁○○」之簽名字跡起落筆順顯
      為相似，而認為上述6 紙印鑑證明書確為聲請人丁○○所
      自行申請無誤。又用以辦理編號1 、2 、5 、6 之不動產
      移轉登記之印鑑證明，或為聲請人丁○○所自行申請，或
      為聲請人己○○、戊○○委託丁○○所申請後交付予聲請
      人之父、祖陳萬吉，此為聲請人所不爭執。檢察官衡諸常
      理，以陳萬吉苟非本有意將如附表所示之建物及土地移轉
      變更登記，應不致於無故要求告訴人等申請印鑑證明，且
      衡以常情，被告等承長輩之命以所交付之印鑑證明、印鑑
      章及不動產所有權狀等資料辦理不動產移轉登記，其主觀
      上當係認為陳萬吉已徵得不動產所有權人之同意，始代為
      辦理不動產移轉登記，而與所謂「冒用」有別。是聲請人
      之印鑑證明，既無被「冒領」，亦無被「冒用」之情事甚
      明。聲請人等仍執陳詞，以台灣高等法院高雄分院檢察署
      混淆印鑑證明被「冒領」與「冒用」二事為由，指責其駁
      回再議之處分，尚無足取。
（二）又核對筆跡，雖得付鑑定，但並不以此為限，如具字學常
      識之人，足以肉眼辨別其真偽異同者，即無須委由他人鑑
      定（最高法院31年上字第2200號判例參照）。本件檢察官
      以肉眼比對前述「丁○○」之簽名，認筆跡之起落筆順顯
      為相似，既足認均係聲請人丁○○所簽，依上揭說明，自
      無再付鑑定之必要。聲請人指責原檢察官未將「丁○○」
      之簽名送鑑定係違反證據法則云云，亦不可採。
（三）聲請人雖以證人陳雄河證稱：「父親陳萬吉自己決定將財
      產各分配三分之一」、「是父親92年身體不適找我時才告
      訴我」等語，推論陳萬吉不可能移轉附表之7 筆不動產所
      有權云云，然查聲請人己○○於偵查中亦陳稱：父親陳萬
      吉已分配好的財產，子孫不可能私行變更；又其於陳萬吉
      去世前即已詢問財產分配情況，陳萬吉答稱均已分配妥當
      等語；又陳萬吉係於92年4 月22日死亡，此有法務部戶役
      政查詢結果表附卷可稽；告訴人指訴被告等之犯罪時間係
      於84、85年間，又陳萬吉分配予其子孫之不動產所有權狀
      ，均由陳萬吉保管，此亦為聲請人等所是認。綜合上情以
      觀，陳萬吉既不允許其子孫任意將其已分配好之不動產私
      行移轉變更，而該不動產所有權狀復係始終由陳萬吉保管
      中，倘被告4 人果如於告訴人所指訴之時間，以犯罪行為
      遂行其奪取家產之目的，則自系爭不動產移轉時起至陳萬
      吉死亡之時止，已達數年之久，而陳萬吉既始終保管該不
      動產所有權狀，謂其至死亡前均未發現上情，實有違經驗
      法則；又陳萬吉若發覺已分配妥當之財產遭子孫任意變更
      登記後，依聲請人所述其作風強勢之程度，亦無置之不理
      之可能；況陳萬吉於生前已告知聲請人己○○其死後之遺
      產已作妥善分配，故實難認附表所示不動產之移轉並非陳
      萬吉死亡前所自為之遺產之分配。聲請人以陳雄河之上開
      證詞謂陳萬吉不可能移轉附表所示之不動產所有權云云，
      顯係其片面臆測之語，尚難採信。
（四）末查，被告庚○○於偵查中否認其有於84年6 月間自聲請
      人己○○處取得附表編號1 之土地所有權應有部分3 分之
      1 ，再於84年4 月19日移轉予被告乙○○之行為，且否認
      曾交付印鑑證明予陳萬吉或其他同案被告等語，然其用以
      辦理上開土地所有權移轉登記之印鑑證明書，係由本人於
      84年6 月27日前往高雄市小港區戶政事務所申請等情，業
      經該所以94年11月23日高市小戶字第0940007506號函覆明
      確，並有印鑑證明申請書1 份在卷可稽（見94年度偵續字
      第103 號卷第131 頁、第134 頁），是被告庚○○所言顯
      與事實不符。惟認定事實應依證據，為刑事訴訟法所明定
      ，故被告否認犯罪事實所持之辯解，縱屬不能成立，仍非
      有積極證據足以證明其犯罪行為，不能遽為有罪之認定（
      最高法院30年上字第1831號判例參照）。而本件被告庚○○關於上開印鑑證明之申請經過雖所言不實，然終非足以
      認定其本人與共同被告有偽造文書犯行之積極證據，尚難
      據此認定被告有偽造文書之犯罪嫌疑。
（五）綜上所述，聲請意旨以前揭情詞認被告等人偽造文書之犯
      行明確，尚無足採，自難僅此即認原不起訴處分，有何不
      當之處。
五、此外，經本院詳閱前開偵查全卷後，認臺灣高雄地方法院檢
    察署檢察官、臺灣高等法院高雄分院檢察署檢察長，事實認
    定均有所據，且原不起訴處分所載證據取捨及事實認定之理
    由，亦無違背經驗法則或論理法則之處，且依目前偵查卷所
    存之證據，尚不足以認被告涉有聲請人指訴應予起訴審理之
    偽造文書罪嫌，聲請人指摘原不起訴處分不當，復未能提出
    原偵查卷內有何其他確切證據足以影響原偵查結果，以供本
    院調查參酌，揆諸上開說明，本件聲請交付審判，為無理由
    ，應予駁回。
六、依刑事訴訟法第258 條之3第2項前段，裁定如主文。
中    華    民    國    95    年    12    月    29    日
                  刑事第十三庭  審判長法  官  高思大
                                      法  官  戴韻玲
                                      法  官  葉啟洲
以上正本證明與原本無異。
不得抗告。
中    華    民    國    95    年    12    月    29    日
                                      書記官  蔡語珊
附表：
   ┌──┬────────────┬──────┬─────────┐
   │編號│房     地     坐     落 │原登記所有人│移   轉   情   形 │
   ├──┼────────────┼──────┼─────────┤
   │1   │高雄市○○區○○段4小段 │己○○      │84.6月移轉庚○○→│
   │    │832號土地               │陳雄河      │85.4.19.移轉乙○○│
   │    │                        │丙○○      │                  │
   ├──┼────────────┼──────┼─────────┤
   │2   │高雄市○○區○○路686號 │己○○      │84.6月移轉戊○○→│
   │    │建物                    │陳雄河      │85.4.2.移轉乙○○ │
   │    │                        │丙○○      │                  │
   ├──┼────────────┼──────┼─────────┤
   │3   │高雄市小港區○鎮○ ○段  │丁○○      │85.4.8.移轉乙○○ │
   │    │1089號土地              │陳雄河      │                  │
   │    │                        │丙○○      │                  │
   ├──┼────────────┼──────┼─────────┤
   │4   │高雄市○○區○○段2 小段│丙○○      │85.4.8.移轉乙○○ │
   │    │672號土地               │丁○○      │                  │
   ├──┼────────────┼──────┼─────────┤
   │5   │高雄市○○區○○段2小段6│己○○      │84.6.27.移轉戊○○│
   │    │94之3號土地             │            │→85.4.2. 移轉陳仁│
   │    │高雄市○○區○○路46巷2 │            │閔                │
   │    │號建物                  │            │                  │
   ├──┼────────────┼──────┼─────────┤
   │6   │高雄市○○區○○段2小段6│戊○○      │85.10.8.移轉乙○○│
   │    │49之1號土地             │            │、甲○○          │
   │    │高雄市○○區○○路32號、│            │                  │
   │    │32 號等建物             │            │                  │
   └──┴────────────┴──────┴─────────┘


司法院資訊處製作；財團法人民間司法改革基金會備份。
